臺灣高等法院刑事判決　　　　　　　　　　　　　　九十一年度上重訴字第三七號
　　上　訴　人　甲○○　男四十.
　　即　被　告
　　選任辯護人　林正杰律師
右上訴人因毒品危害防制條例等案件，不服臺灣桃園地方法院九十一年度重訴字第一
一號，中華民國九十一年八月六日第一審判決（起訴案號：臺灣桃園地方法院檢察署
九十一年度偵字第一一六四號）提起上訴，本院判決如左：
    主  文
原判決關於甲○○部分撤銷。
甲○○共同運輸第一級毒品，處無期徒刑，褫奪公權終身。扣案之第一級毒品海洛因
肆包合計淨重柒佰伍拾點零參公克（純度陸捌點陸肆％、純質淨重伍佰壹拾肆點捌貳
公克）及第一級毒品海洛因肆包合計淨重柒佰零參點玖參公克（純度陸壹點玖肆％、
純質淨重肆佰參拾陸點零壹公克），均沒收銷燬之。包裝紙八張（計重拾肆點零貳公
克）及休閒鞋、涼鞋各壹雙均沒收。
    事  實
一、甲○○與乙○○（業經判決確定）均明知毒品海洛因為政府公告管制進口之物品
    ，並屬毒品危害防制條例所規範之第一級毒品。二人為舊識，均因原所經營生意
    不佳，乃相偕赴泰國考察造酒工廠多次，準備於政府開放釀酒，從事釀酒生意，
    甲○○因多次前往泰國而認識不詳真實姓名綽號「小蔣」者，並知悉其有購買毒
    品海洛因之管道。竟萌生歹念，思及自泰國購買毒品海洛因私運進口，並於民國
    （下同）九十年十二月底某日至乙○○位於住彰化縣社頭鄉○○村○○○路一０
    七號住處泡茶聊天時，甲○○乃問乙○○願不願意幫他一起把毒品海洛因自泰國
    挾帶運輸回台灣，並應允乙○○若至泰國運輸毒品海洛因走私進口後，願意給予
    新台幣（下同）十五萬元，經乙○○同意後，二人乃基於共同運輸毒品海洛因走
    私進口之犯意聯絡，於九十一年一月七日二人一起搭機赴泰國曼谷，隨即轉機赴
    清邁後，即由甲○○之前所先聯絡並向之購買毒品綽號「小蔣」者安排之泰國成
    年女子，載往事先安排下榻當地飯店相鄰之房間後，甲○○即與該泰國女子離去
    ，安排運輸毒品海洛因私運進口事宜，並囑乙○○在房內等候其通知。迨於同年
    月十日甲○○告知乙○○將會有一名泰國女子拿一雙涼鞋請其換穿回台灣，果於
    當日中午某時，乙○○即自甲○○所聯絡之泰國女子處，拿到該雙內藏有毒品海
    洛因涼鞋一雙穿上後（內藏有毒品海洛因四包、合計淨重七０三．九三公克、包
    裝重七．０一公克），旋甲○○亦出現，同時雙腳上穿有內藏毒品海洛因之休閒
    鞋一雙（內藏有毒品海洛因四包、合計淨重七五０．０三公克、包裝重七．０一
    公克），並告知準備返回台灣，且隨即由該泰國女子開車載送二人前往清邁機場
    搭機赴曼谷，嗣甲○○、乙○○即分別穿著夾藏毒品海洛因之休閒鞋、涼鞋，搭
    乘泰國航空編號ＴＧ－六三六班機回台灣，自泰國運輸走私進口分別藏於所穿之
    休閒鞋、涼鞋之毒品海洛因來台，嗣於同日晚間十一時四十分許入境中正機場時
    為調查人員當場查獲，並取出甲○○夾藏於所穿之休閒鞋內取出毒品海洛因四包
    （合計淨重七五０．０三公克、包裝重七．０一公克、純度六八．六四％、純質
    淨重五一四．八二公克），及取出乙○○夾藏於所穿之涼鞋內毒品海洛因四包（
    合計淨重七０三．九三公克、包裝重七．０一公克、純度六一．九四％、純質淨
    重四三六．０一公克）。
二、案經法務部調查局桃園縣調查站移送台灣桃園地方法院檢察署檢察官偵查起訴。
    理  由
一、訊據上訴人即被告甲○○固坦承有於右揭時地自泰國曼谷搭機入境中正機場時遭
    調查人員分別在其與乙○○所穿之休閒鞋、涼鞋查獲右揭毒品海洛因之事實，惟
    矢口否認有何運輸及私運毒品海洛因進口之犯行，並辯稱：伊與乙○○原先到泰
    國是要考察酒槽生意，是在泰國時一位綽號叫「小蔣」者叫其等幫他挾帶緬甸寶
    石回台灣，並說有人會跟其等聯絡，到時會給十五萬元，伊始穿上由綽號「小蔣
    」者所提供之休閒鞋回台灣，伊不知鞋裡夾藏海洛因；而伊是應乙○○之要求一
    起到泰國帶緬甸石回台加工，並未以十五萬元代價要乙○○一起私運毒品進口，
    在泰國也都是乙○○在接洽，伊與乙○○並無主從關係云云；經查：
(一)被告甲○○如何於右揭時地與同案被告乙○○共同謀議自泰國運輸及私運毒品海
    洛因進口，嗣於九十一年一月十日二人分別以換穿夾藏海洛因之休閒鞋、涼鞋方
    式，自泰國曼谷搭機運輸及私運上揭毒品海洛因進入台灣地區等情，業據同案被
    告乙○○於調查站調查時供稱：這次是「邱仔（即甲○○）」要求伊赴泰國協助
    帶毒品回台灣，同時允諾給伊十五萬元，「邱仔」並向伊表示將貨送到龜山鄉長
    庚醫院附近加油站後，有人會來接伊，同時會將十五萬元給伊，但是誰會來接伊
    不清楚云云（見偵查卷第十頁），嗣於偵查時供稱：在去年（九十年）十二月底
    ，甲○○到伊家泡茶，跟伊提起幫其挾帶毒品之事，事成之後給伊十五萬元，入
    境後必須帶到（林口）長庚醫院對面加油站，有人會來接應，至於是誰就不用問
    那麼多等語（見偵查卷第二六頁），而被告甲○○於偵查時供承：此次是伊第一
    次走私毒品，因快過年，想籌一點費用，知道要走私的是海洛因等語（見偵卷第
    二十九頁背面），嗣於調查站訊問時復供稱：伊與乙○○赴泰國均是經過商議後
    成行的，此次赴泰國清邁是伊提出的，於九十一年一月七日清晨從（彰化縣）社
    頭鄉一同搭乘通天巴士赴中正機場出境云云（見偵卷第四十八頁）。並坦承此次
    自泰國夾帶毒品海洛因入境之事實，而被告於原審法院審理時仍供承有與乙○○
    自泰國夾帶毒品私運入境之事實（見原審卷第八頁及第三八頁），且查被告與乙
    ○○自泰國搭機運輸及私運毒品海洛因進口之事實，並據證人即查獲本案之台北
    關稅局人員蔡峻琳於原審法院調查時證稱：當天係根據桃園調查站的密報及通知
    ，當甲○○、乙○○下飛機時，桃園調查站人員便帶他們到辦公室檢查，發現在
    甲○○穿的休閒鞋鞋墊內及乙○○穿的涼鞋夾層內藏有海洛因等語（見原審卷第
    三九頁），另證人即查獲本案之桃園縣調查站人員王正湧於原審法院調查時亦證
    稱：當天作筆錄時乙○○有承認他是與甲○○一起走私毒品。乙○○說是甲○○
    主動邀他去的，甲○○要乙○○帶回到林口長庚醫院附近，並說要給乙○○十五
    萬元的報酬，沒有說接頭的人，只說到那邊，自然會有人聯絡等語（見原審卷第
    七三頁），而證人即另一查獲本案之調查站人員江衍慶於原審法院調查時亦證稱
    ：調查局根據資料，通知要嚴格查察甲○○及乙○○，我們先搜行李，再搜身，
    發現（甲○○所穿）休閒鞋有異狀，撬開來看，才發現海洛因等語（見原審卷第
    七四頁），並有被告甲○○及乙○○二人所夾藏於所穿著休閒鞋、涼鞋內攜帶入
    境之不明白色物品共八包扣案足稽，而該物品經送請法務部調查局鑑驗結果，發
    現確係第一級毒品海洛因，分別：(1)夾藏於休閒鞋內之四包毒品海洛因，合計淨
    重七五０．０三公克、包裝重七．０一公克、純度六八．六四％、純質淨重五一
    四．八二公克；(2)夾藏於涼鞋內之四包毒品海洛因合計淨重七０三．九三公克、
    包裝重七．０一公克、純度六一．九四％、純質淨重四三六．０一公克；有法務
    部調查局鑑定通知書二紙在卷足佐，並有供被告甲○○及乙○○運輸及私運毒品
    進口所用之休閒鞋、涼鞋扣案足憑。復有中正國際機場入出境服務站檢查通知單
    二紙、財政部台北關稅局九十一年一月十日北稽一檢移字第九一００一、九一０
    ０二號函在卷可參。足證被告甲○○確有與乙○○共同自泰國運輸並私運毒品海
    洛因入境之事實，應堪認定。
(二)雖被告甲○○嗣辯稱：不知所換穿休閒鞋、涼鞋內夾藏毒品海洛因，綽號「小蔣
    」者說是夾帶緬甸寶石云云，然查，被告甲○○及乙○○如何謀議前往泰國私運
    毒品海洛因進口，嗣二人一同搭機前往泰國清邁，經分別換穿明知夾層內藏有上
    揭毒品海洛因之休閒鞋及涼鞋，而於上揭時間自泰國曼谷搭機私運該等毒品海洛
    因入境中正機場之事實，已據被告甲○○及乙○○供承如上，且查寶石與毒品海
    洛因其材質、形狀等互異，包裝及攜帶方式亦有所不同，若夾藏於休閒鞋及涼鞋
    之夾層內，於穿著時其觸感亦有不同，茍如被告甲○○所述該休閒鞋內係夾藏寶
    石，則於其換穿該休閒鞋時，當必發現其中有異，衡情被告甲○○當無不予以查
    看該休閒鞋內究係藏放何物之理，且依同案被告乙○○上揭所述被告甲○○要其
    幫忙自泰國私運毒品海洛因入境，並允諾事成後給予其十五萬元代價，玆乙○○
    既供承知悉其所換穿之涼鞋內夾帶毒品海洛因，則委請乙○○私運毒品之被告甲
    ○○又豈有不知之理，至乙○○嗣雖於原審法院審理時改稱甲○○並未至伊住處
    邀約前往運輸毒品入境，亦未應允給予十五萬元之報酬，伊係於警察拿刀割開鞋
    子時才知道涼鞋理藏有毒品云云，惟此與其前所述不符，亦核與事實相異，且查
    乙○○業因運輸及私運上揭毒品海洛因入境而經判處有期徒刑十二年確定，是其
    事後翻異前詞，要係迴護被告甲○○之詞，自不足為被告甲○○有利之認定，而
    被告甲○○事後翻異前詞改稱伊所換穿之休閒鞋內夾藏的是緬甸寶石，伊不知道
    是毒品海洛因等語，要屬避重就輕之詞，殊無足採。
(三)至被告甲○○雖辯稱：伊與乙○○並無主從關係，並非伊邀同乙○○自泰國私運
    毒品海洛因入境云云。惟查：被告甲○○與乙○○於本案被查獲前，即有四次共
    同自泰國搭乘同一班飛機返台（連同本次被查獲共五次搭乘同一班機返台），業
    據被告甲○○及乙○○於調查站訊問時供述在卷，並有被告甲○○及乙○○二人
    入出境查詢表在卷可按，而此次係被告甲○○邀同乙○○一起前往泰國私運毒品
    海洛因入境，並應允事成後給予乙○○十五萬元等情，已據乙○○供述如前，且
    被告甲○○於調查站訊問時供稱此次赴泰國清邁是伊提出的等語，復參以原審法
    院諭請調查局對被告甲○○測謊結果，關於乙○○參與運送毒品並非被告甲○○
    授意、安排等情，經調查局測謊結果，被告甲○○於測試時顯現出情緒波動反應
    ，有說謊之情形，亦有法務部調查局測謊報告書在卷足按，足徵被告甲○○及乙
    ○○此次前往泰國係經被告甲○○提議，並以十五萬元之代價邀同乙○○與其一
    同前往泰國私運毒品海洛因入境，被告甲○○所辯並非伊邀同乙○○前往泰國私
    運毒品海洛因入境等語，顯非事實，又被告甲○○雖另辯稱係綽號「小蔣」者要
    伊幫忙私運系爭物品入境等語，惟查若綽號「小蔣」者委請被告甲○○自泰國私
    運物品前來台灣地區，則綽號「小蔣」者當不無告知該物品內容之理，以免爾後
    橫生枝節，然被告甲○○所述綽號「小蔣」者委請伊私運緬甸寶石入境云云，已
    與被告甲○○及乙○○實際係自泰國私運毒品海洛因入境不符，另查上揭毒品海
    洛因，價值高昂，若係綽號「小蔣」者委請被告甲○○等私運來台，則被告甲○
    ○與該綽號「小蔣」者當有相當之情誼，惟據被告甲○○於調查站調查時供稱伊
    於九十年九、十月間某日晚上在泰國曼谷某ＫＴＶ酒店經由泰國有人介紹而認識
    「小蔣」，然後至九十一年一月九日開始有聯繫，同月十日再泰國曼谷機場是第
    二次見面云云（見偵查卷第五頁），足見被告甲○○與該綽號「小蔣」者僅係第
    二次見面，並非熟識，綽號「小蔣」者是否有可能委請被告甲○○自泰國私運如
    此數量之毒品海洛因來台，暨被告甲○○是否甘冒罹犯重罪，未獲任何酬勞之情
    況下，即受該綽號「小蔣」者之委託私運毒品海洛因入境，非無可疑，且若係綽
    號「小蔣」者委請被告甲○○私運毒品海洛因來台，何以於入境後，該毒品海洛
    因應送達何處或交予何人，如何聯絡交貨之方式等，竟均付諸闕如，實有違常理
    ，是本件應係被告甲○○在泰國向綽號「小蔣」者購買上揭毒品海洛因後，邀同
    乙○○一起自泰國私運來台，應堪認定。而查被告甲○○雖在泰國購買上揭毒品
    海洛因私運入境，惟並無何積極證據足資證明被告甲○○係意圖供販賣而販入系
    爭毒品海洛因，而同案被告乙○○除供述被告甲○○以十五萬元之代價邀同其一
    起私運上揭毒品海洛因入境外，並未指述被告甲○○係意圖供販賣而自泰國私運
    毒品海洛因入境，且被告甲○○及乙○○自泰國私運上揭毒品海洛因，甫入境中
    正機場即遭查獲，亦無何販賣之事實，是本件尚難認被告甲○○係意圖供販賣而
    販入系爭毒品海洛因，附此敘明。
二、按海洛因為毒品危害防制條例第二條第一項第一款所規範之第一級毒品，並屬行
    政院依據懲治走私條例第二條第四項公告之「懲治走私條例公告管制物品項目及
    其數額」中甲項管制進出口物品第四款所列之毒品。而查被告甲○○行為後，懲
    治走私條例第二條第一項規定業於九十一年六月二十六日修正公布，並於同年月
    二十八日生效施行，而該條文關於最重法定刑部分新舊法規定雖均為有期徒刑七
    年，惟就併科罰金刑部分之規定，由二十萬元提高為三百萬元，比較新舊法結果
    ，以修正前之懲治走私條例第二條第一項較有利於被告，依刑法第二條第一項但
    書規定，自應適用行為時即修正前懲治走私條例第二條第一項規定，核被告甲○
    ○自泰國運輸及私運毒品海洛因入境所為，係犯修正前懲治走私條例第二條第一
    項之私運管制物品進口逾公告數額罪及毒品危害防制條例第四條第一項之運輸第
    一級毒品罪，而被告甲○○非法持有第一級毒品海洛因之低度行為，應為其運輸
    之高度行為所吸收，不另論罪。被告甲○○與同案被告乙○○間，就上開所為二
    罪，具有犯意聯絡及行為分擔，均為共同正犯。被告甲○○以一輸入行為，同時
    觸犯上開二罪，應依想像競合犯之規定從一重之運輸第一級毒品罪處斷。至被告
    甲○○雖迭次供稱上揭毒品海洛因係來自綽號「小蔣」者，惟其並未具體供述綽
    號「小蔣」者之真實姓名或住居所，以供檢調機關追查，則本件並未因被告甲○
    ○及乙○○到案供出毒品來源而查獲該綽號「小蔣」者，自難依法予以減輕其刑
    ，附此敘明。原審以被告甲○○犯行事證明確，予以論罪科刑，固非無見，惟查
    本件供包裝毒品海洛因所用之包裝紙八張（計重十四點零二公克），並非屬毒品
    海洛因，原審並認屬查獲之毒品海洛因範疇，併依毒品危害防制條例第十八條第
    一項前段規定予以宣告沒收銷燬之，尚有未洽，是被告甲○○上訴意旨否認有運
    輸及私運毒品海洛因進口之犯行，固無理由，惟原判決關於被告甲○○部分既有
    可議之處，自應由本院予以撤銷改判，爰審酌被告甲○○之素行，犯罪之動機、
    目的、手段，私運入境之毒品海洛因數量龐大，價值不菲，若非及時查獲，一旦
    流入市面，將加速毒品氾濫程度，對社會治安及國人健康將造成不良影響及犯罪
    後態度等一切情狀，仍量處無期徒刑，並依法宣告褫奪公權終身。至分別自上揭
    休閒鞋及涼鞋起出而扣案之第一級毒品海洛因四包（合計淨重七五０．０三公克
    、純度六八．六四％、純質淨重五一四．八二公克）及毒品海洛因四包（合計淨
    重七０三．九三公克、純度六一．九四％、純質淨重四三六．０一公克），均係
    查獲之毒品，應依毒品危害防制條例第十八條第一項前段宣告沒收銷燬。而扣案
    之包裝毒品海洛因所用之包裝紙八張（計重十四點零二公克）及休閒鞋、涼鞋各
    一雙，係被告甲○○所有而供本件犯罪所用之物，並依同條例第十九條第一項之
    規定宣告沒收。
據上論斷，應依刑事訴訟法第三百六十九條第一項前段、第三百六十四條、第二百九
十九條第一項前段，毒品危害防制條例第四條第一項、第十八條第一項前段、第十九
條第一項，修正前懲治走私條例第二條第一項、第十一條，刑法第十一條前段、第二
條第一項但書、第二十八條、第五十五條、第三十七條第一項，判決如主文。
本案經檢察官施慶堂到庭執行職務。
中      華      民      國      九十一    年    十二      月    十二    日
          臺灣高等法院刑事第三庭
                                  審判長法  官  張  連  財
                                        法  官  李  英  勇
                                        法  官  張  傳  栗
右正本證明與原本無異。
如不服本判決應於收受送達後十日內向本院提出上訴書狀，其未敘述上訴之理由者並
得於提起上訴後十日內向本院補提理由書（均須按他造當事人之人數附繕本）。
                                        書記官  秦  慧  榮
中      華      民      國      九十一  年     十二     月     十二     日
附錄    本判決論罪科刑法條：
毒品危害防制條例第四條第一項
製造、運輸、販賣第一級毒品者，處死刑或無期徒刑﹔處無期徒刑者，得併科新台幣
壹千萬元以下罰金。
修正前懲治走私條例第二條第一項
私運管制物品進口、出口逾公告數額者，處七年以下有期徒刑，得併科新台幣二十萬
元以下罰金。
